【裁判字號】    89,台上,616
【裁判日期】    890202
【裁判案由】    違反麻醉藥品管理條例
【裁判全文】
最高法院刑事判決                                八十九年度台上字第六一六號
    上  訴  人  甲○○  男
右上訴人因違反麻醉藥品管理條例案件，不服台灣高等法院高雄分院中華民國八十六
年九月三十日第二審判決（八十六年度上訴字第一六一八號，起訴案號：台灣高雄地
方法院檢察署八十五年度偵字第一三四六○號），提起上訴，本院判決如左：
    主  文
原判決撤銷，發回台灣高等法院高雄分院。
    理  由
本件原判決認定上訴人甲○○與成年人潘志成（另案審理），基於共同販賣化學合成
麻醉藥品安非他命之犯意聯絡，於民國八十五年六月五日下午一時許，在高雄縣鳳山
市○○路路旁，由潘志成將其早已購入而隨身帶之安非他命二小包（驗後毛重二‧
○公克）及號碼000000000號呼叫器一個交予上訴人，並囑咐如有人呼叫前
揭呼叫器欲購買安非他命時，可直接將安非他命交予該人並收取價款。嗣於八十五年
六月五日十六時許，上訴人接獲楊玉秀呼叫聯絡表明欲購買安非他命，上訴人乃持前
揭安非他命二小包前往高雄市○○○路一九○巷三十之二號交貨，正欲以新台幣（下
同）二千元之代價將安非他命二小包販售予楊玉秀時，為警當場查獲等情。因而維持
第一審論處上訴人共同非法販賣化學合成麻醉藥品未遂罪刑，駁回上訴人在第二審之
上訴。固非無見。
惟查：(一)有罪之判決書事實一欄，為適用法令之依據，應將法院依職權認定與犯罪構
成要件有關之事項，詳記於事實欄，然後於理由內逐一說明其憑以認定之證據及理由
，使事實及理由兩相一致，方為合法。而麻醉藥品管理條例第十三條之一第二項第一
款之非法販賣化學合成麻醉藥品罪，以行為人主觀上有營利之目的或意思，而販入或
賣出化學合成麻醉藥品，或二者兼而有之之行為，為其構成要件。故就行為人主觀上
有此項營利之犯意，自應於事實欄內為詳實之記載，然後於理由內說明其憑以認定之
證據及理由，始足為適用該法條之依據。本件原判決事實欄僅記載上訴人與潘志成基
於共同販賣安非他命之犯意聯絡……以二千元之代價將安非他命二小包販售與楊玉秀
等語，並未詳實記載上開安非他命販入時之價格若干﹖出售之價格是否高於買入之價
格﹖已不足以判斷上訴人上開販賣安非他命之行為究有無牟利之意思﹖且理由內亦未
說明其憑以認定上訴人有營利目的之證據及理由，難謂無判決理由不備之違誤。(二)有
罪之判決書，對於被告有利之證據不採納者，應說明其理由，為刑事訴訟法第三百十
條第二款所明定，故對於被告有利之證據，如不加採納必須說明其理由，否則即有判
決不載理由之違法。原判決雖認定上訴人係持安非他命二小包至高雄市○○○路一九
○巷三十之二號欲以二千元之代價販售與楊玉秀云云，惟楊玉秀於警訊時供稱：「…
…扣000000000號呼叫器……由綽號『章仔』甲○○回電……我就跟他說我
要安非他命新台幣一千完，他說好……」，核與其事後於原審所供述欲買二千元安非
他命（見原審卷第二十一頁）之情節不符。此攸關上訴人販賣安非他命之數量多寡，
原判決就此有利上訴人之證據何以摒棄不採，未予說明，亦有判決不備理由之疏誤。
以上諸端，或為上訴意旨所指摘，或為本院得依職權調查之事項，應認原判決有撤銷
發回之原因。又毒品危害防制條例已於八十七年五月二十日經總統明令公布，並將安
非他命列為第二級毒品管制，有關販賣安非他命之罪，其法定刑業經提高，更審如為
有罪判決，應注意比較該新舊法之適用，併予說明。
據上論結，應依刑事訴訟法第三百九十七條、第四百零一條，判決如主文。
中      華      民      國    八十九    年      二      月      二      日
                              最高法院刑事第十庭
                                  審判長法官  曾  有  田
                                        法官  陳  宗  鎮
                                        法官  劉  介  民
                                        法官  孫  增  同
                                        法官  陳  東  誥
      右正本證明與原本無異
                                              書  記  官
中      華      民      國    八十九    年      二      月     十四     日
                                                                      Ａ


司法院資訊處製作；財團法人民間司法改革基金會備份。
